---
title: "Adicionando novos modelos"
output: rmarkdown::html_vignette
vignette: >
  %\VignetteIndexEntry{Adicionando novos modelos}
  %\VignetteEngine{knitr::rmarkdown}
  %\VignetteEncoding{UTF-8}
---

```{r conf_knit, include = FALSE}
knitr::opts_chunk$set(
  collapse = TRUE,
  comment = "#>"
)
```

O objetivo deste pacote e facilitar o uso de diferentes arcaboucos de modelagem para previsoes
diversas. A partir da versao 2.0, a introducao de novos arcaboucos e feita atraves de um
**registro centralizado**: cada tipo de modelo e registrado com `register_model()` e o despacho de
estimacao, previsao e atualizacao ocorre via S3. Nenhuma modificacao ao codigo existente e
necessaria alem da adicao do novo tipo.

O objetivo desta vignette e detalhar o processo de introducao de novos modelos ao pacote.

-----

## Visao geral do registro

O registro armazena objetos da classe `model_spec`, que possuem exatamente 5 campos:

| Campo            | Tipo      | Descricao                                                   |
|------------------|-----------|-------------------------------------------------------------|
| `tipo`           | character | Identificador unico do arcabouco                            |
| `fit_fn`         | function  | Funcao de estimacao; deve ter argumento `serie`             |
| `requires_regdata` | logical | Se `TRUE`, o modelo exige argumento `regdata`               |
| `deps`           | character | Nomes dos pacotes requeridos                                |
| `metadata`       | list      | Informacoes adicionais em formato livre                     |

Os metodos de previsao (`predict.<tipo>`) e atualizacao (`update.<tipo>`) **nao** sao armazenados no
registro — eles sao resolvidos pelo despacho S3 padrao do R a partir da classe do objeto retornado
por `fit_fn`.

A funcao `register_model()` possui 6 parametros:

```{r register_model_sig, eval = FALSE}
register_model(
    tipo,
    fit_fn,
    requires_regdata = FALSE,
    deps             = character(),
    metadata         = list(),
    overwrite        = FALSE
)
```

O argumento `overwrite` controla se um tipo ja registrado pode ser substituido. Por padrao o
registro e imutavel; passe `overwrite = TRUE` para sobrescrever.

-----

## Adicionando um modelo

O fluxo completo para introduzir um novo arcabouco possui quatro etapas:

1. Escrever `fit_fn`
2. Escrever `predict.<tipo>`
3. Escrever `update.<tipo>`
4. Registrar o tipo com `register_model()`

### Escrevendo `fit_fn`

A funcao de estimacao deve receber `serie` como primeiro argumento e retornar um objeto construido
com `new_modprevU`. Argumentos adicionais sao livres.

```{r fit_fn_example, eval = FALSE}
naive_mean_fit <- function(serie, ...) {
    modprev:::new_modprevU(
        fit   = list(mean = mean(serie, na.rm = TRUE)),
        serie = serie,
        tipo  = "naive_mean",
        atrs  = list()
    )
}
```

O objeto retornado tera classes `c("naive_mean", "modprevU", "modprev")`. O construtor
`new_modprevU` e interno ao pacote e deve ser acessado via `modprev:::new_modprevU`.

### Escrevendo `predict.<tipo>`

O metodo `predict` deve seguir o contrato:

- Assinatura: `predict.<tipo>(object, n.ahead, ...)`
- Retorno: serie temporal bivariada com colunas `prev` e `sd`

```{r predict_example, eval = FALSE}
predict.naive_mean <- function(object, n.ahead, ...) {
    m  <- object$modelo$mean
    prev <- ts(rep(m, n.ahead))
    sd   <- ts(rep(0, n.ahead))
    cbind(prev = prev, sd = sd)
}
```

### Escrevendo `update.<tipo>`

O metodo `update` deve seguir o contrato:

- Assinatura: `update.<tipo>(object, newseries, refit = FALSE, ...)`
- Retorno: `object` modificado com o novo modelo e a nova serie

```{r update_example, eval = FALSE}
update.naive_mean <- function(object, newseries, refit = FALSE, ...) {
    if (refit) {
        object <- estimamodelo(newseries, "naive_mean")
    } else {
        object$modelo$mean <- mean(newseries, na.rm = TRUE)
        object$serie       <- newseries
    }
    object
}
```

### Registrando o tipo e verificando o despacho

```{r registro_demo, eval = TRUE}
naive_mean_fit <- function(serie, ...) {
    modprev:::new_modprevU(
        fit   = list(mean = mean(serie, na.rm = TRUE)),
        serie = serie,
        tipo  = "naive_mean_demo",
        atrs  = list()
    )
}

predict.naive_mean_demo <- function(object, n.ahead, ...) {
    m    <- object$modelo$mean
    prev <- ts(rep(m, n.ahead))
    sd   <- ts(rep(0,  n.ahead))
    cbind(prev = prev, sd = sd)
}

update.naive_mean_demo <- function(object, newseries, refit = FALSE, ...) {
    if (refit) {
        object <- modprev::estimamodelo(newseries, "naive_mean_demo")
    } else {
        object$modelo$mean <- mean(newseries, na.rm = TRUE)
        object$serie       <- newseries
    }
    object
}

modprev::register_model("naive_mean_demo", naive_mean_fit, overwrite = TRUE)

mod <- modprev::estimamodelo(ts(1:20), "naive_mean_demo")
print(mod)
```

O tipo `naive_mean_demo` permanece registrado na sessao atual. Como utiliza `overwrite = TRUE`,
execucoes subsequentes do build da vignette nao geram colisao.

-----

## Modelos disponiveis

A tabela a seguir lista os 9 tipos registrados pelo pacote no momento da inicializacao
(`.register_builtin_models` em `R/zzz.r`):

| `tipo`        | `requires_regdata` | Descricao resumida                                  |
|---------------|--------------------|-----------------------------------------------------|
| `sarima`      | `FALSE`            | SARIMA via `forecast::auto.arima`                   |
| `sarimax`     | `TRUE`             | SARIMAX com regressores externos                    |
| `ss_ar1_saz`  | `FALSE`            | Espaco de estados AR(1) + sazonal (KFAS)            |
| `ss_reg_din`  | `TRUE`             | Regressao dinamica em espaco de estados (KFAS)      |
| `reg_lin`     | `TRUE`             | Regressao linear estatica via `lm()`                |
| `reg_quant`   | `TRUE`             | Regressao quantilica via `quantreg::rq()`           |
| `GAM`         | `TRUE`             | Modelos Aditivos Generalizados via `mgcv`           |
| `BOOST`       | `TRUE`             | Gradient boosting marginal via `mboost`             |
| `LGBM`        | `TRUE`             | Light Gradient Boosting Machine via `lightgbm`      |

Para inspecionar o registro em tempo de execucao use `modprev::get_registry()` ou
`modprev::get_model("<tipo>")`.

-----

## Configuracao funcional de validacao (LGBM e BOOST)

`LGBM` e `BOOST` aceitam um argumento `validation_control` que pode ser tanto uma lista estatica
quanto uma **funcao** de assinatura `function(serie, regdata)` que retorna a lista de parametros
de validacao. A forma funcional permite estrategias adaptativas cujos parametros dependem do
tamanho ou das caracteristicas da serie em questao.

Internamente, `evaluate_validation_control()` (em `R/utils-validation.r`) resolve o argumento:
se for funcao, e chamada com `(serie, regdata)` e deve retornar uma lista nomeada compativel com
o modo de validacao escolhido (`"cv"` ou `"split"`).

### Exemplo com LGBM

```{r lgbm_fn_control, eval = FALSE}
vc_adaptativo <- function(serie, regdata) {
    n <- length(serie)
    if (n >= 120) {
        list(nfold = 5, nrounds = 20, verbose = -1)
    } else {
        list(ratio = 0.8)
    }
}

mod_lgbm <- estimamodelo(
    serie      = minha_serie,
    tipo       = "LGBM",
    regdata    = meus_regressores,
    validation = "cv",
    validation_control = vc_adaptativo
)
```

### Exemplo com BOOST

```{r boost_fn_control, eval = FALSE}
vc_split <- function(serie, regdata) {
    list(ratio = max(0.7, 1 - 24 / length(serie)))
}

mod_boost <- estimamodelo(
    serie      = minha_serie,
    tipo       = "BOOST",
    regdata    = meus_regressores,
    validation = "split",
    validation_control = vc_split
)
```

Quando `validation = "none"` (padrao), `validation_control` e ignorado e pode ser omitido.

-----

## Metodos S3: predict e update

### predict

Contrato obrigatorio para qualquer `predict.<tipo>`:

- **Assinatura**: `predict.<tipo>(object, n.ahead, ...)`
- **Retorno**: serie temporal bivariada (`ts`) com colunas `prev` (valor previsto) e `sd`
  (desvio padrao associado). Se o arcabouco nao produz incerteza, retorne `sd = 0`.

### update

Contrato obrigatorio para qualquer `update.<tipo>`:

- **Assinatura**: `update.<tipo>(object, newseries, refit = FALSE, ...)`
- **Retorno**: `object` modificado. Quando `refit = FALSE`, os parametros estimados sao mantidos
  e apenas a serie (e eventualmente `regdata`) e atualizada. Quando `refit = TRUE`, o modelo e
  reestimado do zero sobre `newseries`.

Modelos que exigem `regdata` devem aceitar `newregdata` (ou equivalente) em `...` ou como
argumento nomeado adicional — veja `update.ss_reg_din` como referencia.
