---
title: "Adicionando novos modelos"
output: rmarkdown::html_vignette
vignette: >
  %\VignetteIndexEntry{Adicionando novos modelos}
  %\VignetteEngine{knitr::rmarkdown}
  %\VignetteEncoding{UTF-8}
---

```{r conf_knit, include = FALSE}
knitr::opts_chunk$set(
  collapse = TRUE,
  comment = "#>"
)
```

O objetivo deste pacote é facilitar o uso de diferentes arcabouços de modelagem para previsões 
diversas. Para que isso seja possível, a introdução de novas abordagens deve ser a mais *seamless*
possível, sem demandar modificações ao código existente exceto pela adição do novo tipo de modelo. 
Atualmente os diferentes modelos são implementados como subclasses de uma classe genérica do pacote,
estimados através da mesma função wrapper e utilizados por métodos S3 apropriados.

O objetivo desta vignette é detalhar o processo de introdução de novos modelos ao pacote.

-----

## Estimação 

Todos os modelos disponíveis são estimados através da mesma wrapper `estimamodelos`. Esta função 
só possui dois argumentos nomeados:

* `serie`: a série temporal sendo ajustada
* `tipo`: o tipo de modelo que será ajustado à série

Ela também possui o argumento `...` para que seja possível passar mais informações aos métodos de
estimação de cada arcabouço. Esta função não realiza a estimação de modelos diretamente, mas sim
faz a ponte entre os argumentos e o método de estimação apropriado, definido em `tipo`. A seguir
está o corpo desta função

```{r base_fit, eval=FALSE}
estimamodelo.ts <- function(serie, tipo, ...) {

    tipo <- paste0("modprev:::", as.character(tipo))
    tipo <- str2lang(tipo)

    mc      <- match.call()
    mc[[1]] <- tipo
    mc[["tipo"]] <- NULL

    out <- eval(mc, envir = parent.frame(), enclos = parent.frame())

    return(out)
}
```

Ou seja, o código espera que exista uma função chamada `tipo` no *namespace* de `modprev`, e a chama
passando os argumentos passados a `estimamodelo`, com exceção de `tipo`.

Desta forma, cada arcabouço de modelagem deve possuir uma função própria de estimação que receba o
argumento `serie`. Por exemplo, modelos SARIMA são estimados pela função `sarima`:

```{r sarima_fit, echo=FALSE, eval=FALSE}
sarima <- function(serie) {
    mod <- auto.arima(serie, allowdrift = FALSE)
    out <- new_modprev(mod, serie, "sarima")
    return(out)
}
```

Outros argumentos são permitidos, como por exemplo nos modelos de regressão dinâmica:

```{r, eval=FALSE}
ss_reg_din <- function(serie, regdata, formula, vardin = FALSE) {

    if(missing(regdata)) stop("Forneca a variavel explicativa atraves do parametro regdata")

    if(missing(formula) || is.null(formula)) {
        formula <- colnames(regdata)
        if(length(formula) > 1) formula <- paste0(colnames(regdata), collapse = " + ")
        formula <- paste0("~ ", formula)
        formula <- as.formula(formula)
    }

    nvars  <- ncol(model.matrix(formula, data = regdata)) - 1 # model.matrix inclui intercept

    if(vardin & (frequency(serie) == 1)) warning("'vardin' e TRUE mas 'serie' nao possui sazonalidade")
    vardin <- vardin * 1

    if(vardin != 0) {

        saz <- frequency(serie) * (vardin == 1) + vardin * (vardin > 1)
        upfunc <- function(par, mod, ...) {
            parH <- par[1:2]
            uH   <- cos(0:(saz - 1) * 2 * pi / saz)
            vH   <- sin(0:(saz - 1) * 2 * pi / saz)
            mod["H"][] <- rep(exp(parH[1] * uH + parH[2] * vH), length.out = dim(mod["H"])[3])

            parQ <- par[-c(1:2)]
            for(i in seq_along(parQ)) mod["Q"][i, i, 1] <- exp(parQ[i])

            return(mod)
        }

    } else {

        saz <- 1
        upfunc <- function(par, mod, ...) {
            mod["H"][1, 1, 1] <- exp(par[1])

            parQ <- par[-1]
            for(i in seq_along(parQ)) mod["Q"][i, i, 1] <- exp(parQ[i])

            return(mod)
        }
    }

    mod <- SSModel(serie ~ SSMregression(formula, regdata, Q = diag(NA_real_, nvars)),
            H = array(NA_real_, c(1, 1, saz)))
    fit <- fitSSM(mod, rep(0, nvars + 1 + (vardin != 0)), upfunc, method = "BFGS")

    if(fit$optim.out$convergence < 0) {
        fit$model$Z[] <- NA
    }

    attr(fit$model, "formula") <- formula
    attr(fit$model, "vardin")  <- vardin
    attr(fit$model, "saz")     <- saz

    out <- new_modprev(fit$model, serie, "ss_reg_din")

    return(out)
}
```

De fato, todos os métodos que utilizem variáveis explicativas devem recebê-las pelo argumento 
`regdata`. Isto é importante para identificação automática pelo pacote do método de janela rolante
apropriado.

Além da restrição de existência do argumento `serie`, qualquer método de estimação deve 
necessáriamente utilizar o contrutor `new_modprev` **SEM ADICIONAR OU ALTERNAR NADA NELE**. 
Observando `ss_reg_din` novamente, vemos que além da estimação da regressão dinâmica, é necessário
passar mais algumas informações acerca do modelo. Estas informações podem ser incluídas como 
atributos *do modelo estimado*, sem problemas.

O objeto retornado pelo construtor terá classe `modprev` e subclasse `tipo`.

## Métodos

A previsão, extração de valores ajustados e demais métodos estatísticos são implementados como 
métodos S3 das classes `tipo` correspondentes a cada arcabouço de modelagem. Estes métodos devem
receber diretamente o objeto retornado por `estimamodelo`.

### `predict`

Assim como a estimação, os métodos de previsão devem seguir algumas restrições acerca de seus 
argumentos e valor retornado. Por exemplo, a previsão de `sarima`:

```{r, eval=FALSE}
predict.sarima <- function(object, n.ahead, ...) {
    modelo <- object$modelo

    prev <- predict(modelo, n.ahead = n.ahead, ...)
    prev <- do.call(cbind, prev)
    colnames(prev) <- c("prev", "sd")

    return(prev)
}
```

Além de `object`, os `predict`s precisam ter o argumento `n.ahead` indicando número de passos à 
frente para previsão. A saída dos métodos de previsão deve sempre ser uma série temporal bivariada
com as colunas `prev` e `sd`, contendo o valor previsto e o desvio padrão associado à esta previsão.

Novamente, é permissível que estes métodos possuam outros argumentos:

```{r, eval=FALSE}
predict.ss_reg_din <- function(object, newdata, n.ahead, ...) {
    modelo <- object$modelo

    if(missing(newdata)) stop("Forneca a variavel explicativa para previsao atraves do parametro newdata")

    if(!missing(n.ahead)) {
        regobs <- min(n.ahead, nrow(newdata))
        newdata <- newdata[seq(regobs), , drop = FALSE]
    }

    # Como extserie nao tem sazonalidade, update vai lancar um aviso que nao tem utilidade aqui
    extserie <- rep(NA_real_, nrow(newdata))
    extmod   <- suppressWarnings(update(object, extserie, newdata)$modelo)

    prev <- predict(modelo, newdata = extmod, se.fit = TRUE, filtered = TRUE, ...)
    colnames(prev) <- c("prev", "sd")

    return(prev)
}
```

### `update`

Os métodos de `update` em `modprev` são diferentes em essência daquele padrão do R. Em regressões,
por exemplo, `update` serve para trocar e reavaliar a fórmula da regressão, mantendo os mesmos
dados. Aqui, este método possui dois usos principais:

1. atualizar a série e, possivelmente, variáveis explicativas mantendo os parâmetros já estimados
2. atualizar a série e variáveis explicativas reestimando o modelo

Devem seguir algumas restrições de argumentos:

```{r, eval=FALSE}
update.sarima <- function(object, newseries, refit = FALSE, ...) {
    if(refit) {
        object <- estimamodelo(newseries, "sarima")
    } else {
        object$modelo <- Arima(newseries, model = object$modelo)
        object$serie  <- if(is.ts(newseries)) newseries else ts(newseries)
    }

    return(object)
}
```

Novamente, devem receber `object` contendo o objeto retornado por `estimamodelo`, `newseries` 
contendo a nova série e `refit`, um booleano indicando se o modelo deve ser reajustado. O objeto
retornado deve ser `object` modificado com o novo modelo e série. Deve ser tomado cuidado com os 
argumentos extras possivelmente presentes, como no caso de `ss_reg_din`:

```{r, eval=FALSE}
update.ss_reg_din <- function(object, newseries, newregdata, refit = FALSE, ...) {

    if(refit) {
        formula <- attr(object$modelo, "formula")
        vardin  <- attr(object$modelo, "vardin")
        object  <- estimamodelo(newseries, "ss_reg_din", regdata = newregdata, formula = formula,
            vardin = vardin)
    } else {

        modelo <- object$modelo

        if(missing(newregdata)) {
            stop("Forneca nova variavel explicativa atraves do parametro newregdata")
        }

        saz <- attr(modelo, "saz")

        desloc <- parsedesloc(object$serie, newseries, saz)

        Hmat <- modelo["H"][, , seq_len(saz), drop = FALSE]
        Hmat <- Hmat[, , shift(seq_len(saz), desloc), drop = FALSE]

        Qmat <- modelo["Q"]
        form <- attr(modelo, "formula")
        modelo <- SSModel(newseries ~ SSMregression(form, newregdata, Q = Qmat), H = Hmat)

        attr(modelo, "formula") <- attr(object$modelo, "formula")
        attr(modelo, "vardin")  <- attr(object$modelo, "vardin")
        attr(modelo, "saz")     <- attr(object$modelo, "saz")

        object$modelo <- modelo
        object$serie  <- newseries
    }

    return(object)
}
```

Aqui, após atualização do modelo, os atributos adicionados na estimação precisam ser realocados ao
objeto de saída.
